臺灣高等法院臺南分院刑事裁定
110年度毒抗字第10號
抗  告  人  
即  被  告  何蕙米




                    (另案在法務部○○○○○○○○○○○                       執行中)
上列抗告人因聲請觀察勒戒案件，不服臺灣臺南地方法院中華民
國109年12月17日裁定（109年度毒聲字第365號）提起抗告，本
院裁定如下：
    主  文
抗告駁回。
    理  由
一、本件抗告意旨略以：抗告人即被告(以下稱抗告人)甲○○已知
    錯悔改，請求撤銷原裁定，准許用戒癮治療方式替代觀察勒
    戒等語。
二、原裁定意旨略以：抗告人於民國109年9月16日下午5時51分
    回溯96小時內某時，在臺南市○○區○○路0段000號15樓之14居
    處，施用第二級毒品甲基安非他命一節，業據其於偵查中供
    承不諱，且抗告人經警採尿送驗後，其尿液亦呈現第二級毒
    品甲基安非他命於人體新陳代謝後所餘安非他命及甲基安非
    他命之陽性反應等情，亦有臺南市政府衛生局109年10月15
    日檢驗結果報告書1紙在卷可稽，足認抗告人自白與事實相
    符應堪認定。抗告人本案施用毒品之時間距離最近1次觀察
    勒戒、強制戒治執行完畢釋放日既已逾3年，雖抗告人在此
    期間曾犯其他施用毒品罪經起訴，本案仍應裁定送觀察、勒
    戒，故依毒品危害防制條例第20條第1項、第3項規定，裁定
    送觀察勒戒等語。
三、按犯毒品危害防制條例第10條施用第一級、第二級毒品罪者
    ，檢察官應聲請法院裁定，或少年法院（地方法院少年法庭
    ）應先裁定，令被告或少年入勒戒處所觀察、勒戒，其期間
    不得逾2月。依前項規定為觀察、勒戒或強制戒治執行完畢
    釋放後，3年後再犯第10條之罪者，適用本條前2項之規定。
    毒品危害防制條例第20條第1項、第3項定有明文。又109年1
    月15日修正公布、同年7月15日施行之毒品危害防制條例第2
    0條第3項規定，犯第10條之罪於觀察、勒戒或強制戒治執行
    完畢釋放後，3年後再犯第10條之罪者，適用本條前2項之規
    定。上開所謂「3年後再犯」，只要本次再犯（不論修正施
    行前、後）距最近1次觀察、勒戒或強制戒治執行完畢釋放
    ，已逾3年者，即該當之，不因其間有無犯第10條之罪經起
    訴、判刑或執行而受影響（最高法院109年台上大字第3826
    號刑事裁定意旨參照）。
四、經查：
㈠、抗告人於上開時、地，施用第二級毒品甲基安非他命1次，嗣
    因另案之毒品案件為臺灣臺南地方檢察署通緝而為警緝獲，
    主動交出身上所攜帶之甲基安非他命1包，經警採其尿液送
    驗，結果呈安非他命、甲基安非他命陽性反應一節，業據抗
    告人於警詢、偵訊時自白有施用甲基安非他命之事實不諱，
    並有臺南市政府衛生局檢驗結果報告、送驗尿液年籍對照表
    、搜索、扣押筆錄、扣押物品目錄表、高雄市立凱旋醫院濫
    用藥物成品檢驗鑑定書等附卷可參，是抗告人確有施用第二
    級毒品行為，堪以認定。又抗告人前因施用毒品案件，最近
    1次觀察勒戒及強制戒治，係經臺灣臺南地方法院以103年度
    毒聲字第215號裁定送觀察勒戒後，認有繼續施用之傾向，
    再經該院以104年度毒聲字第133號裁定強制戒治，於105年4
    月11日停止戒治釋放出所後，於105年4月19日縮刑期滿，此
    外別無其他觀察勒戒及強制戒治之紀錄，有臺灣高等法院被
    告前案紀錄表可參。從而，參照上開說明，原審以抗告人有
    上揭施用毒品行為，裁定送勒戒處所觀察、勒戒，其認事用
    法，並無不合。
㈡、抗告人雖以前詞請求撤銷原審裁定，惟按，毒品危害防制條
    例所規定之觀察、勒戒處分，其立法意旨在幫助施用毒品者
    戒除毒癮，該處分之性質非為懲戒行為人，而係為消滅行為
    人再次施用毒品之危險性，目的在戒除行為人施用毒品之身
    癮及心癮措施；觀察勒戒係導入一療程觀念，針對行為人將
    來之危險所為預防、矯治措施之保安處分，以達教化與治療
    之目的，可謂刑罰之補充制度，從而毒品危害防制條例本身
    所規定之觀察、勒戒及強制戒治等保安處分，雖兼具自由刑
    之性質，卻有刑罰不可替代之教化治療作用，且觀察、勒戒
    既屬用以矯治、預防行為人反社會性格，而具社會保安功能
    之保安處分，當無因行為人之個人或家庭因素而免予執行之
    理。是毒品危害防制條例規定之觀察、勒戒處分係屬強行規
    定，抗告人既有施用毒品之行為，凡經檢察官聲請，法院僅
    得依法裁定令入勒戒處所觀察、勒戒，以查其是否仍有施用
    毒品傾向，並據以斷定幫助抗告人徹底戒毒之方法，法院尚
    無駁回聲請或自由斟酌以其他方式替代之權。從而抗告人指
    摘原審法院未以戒癮治療之方式替代觀察勒戒提起抗告，其
    抗告理由難謂可採。
㈢、綜上所述，原審法院依臺灣臺南地方檢察署檢察官之聲請，
    裁定應將抗告人送勒戒處所施以觀察、勒戒，經核於法尚無
    不合。抗告意旨，請求撤銷原裁定，為無理由，應予駁回。
五、依刑事訴訟法第412條，裁定如主文。
中　　華　　民　　國　　110 　年　　1 　　月　　7 　　日
                  刑事第六庭    審判長法　官  張瑛宗
                                      法　官  林逸梅
                                      法　官  李秋瑩
以上正本證明與原本無異。
不得再抗告。
　　　　　　　　　　　　　　　　　　　書記官  羅珮寧　　
中　　華　　民　　國　　110 　年　　1 　　月　　7 　　日